【裁判字號】    95,台上,7158
【裁判日期】    951222
【裁判案由】    誣告
【裁判全文】
最高法院刑事判決            九十五年度台上字第七一五八號
上  訴  人  台灣高等法院檢察署檢察官
被      告  甲○○（原名蕭錦輝94年6月1日改名）
上列上訴人因被告誣告案件，不服台灣高等法院中華民國九十三
年二月十二日第二審更審判決（九十二年度上更(一)字第七五八號
，起訴案號：台灣桃園地方法院檢察署八十九年度偵字第二五０
號），提起上訴，本院判決如下：
    主  文
上訴駁回。
    理  由
按刑事訴訟法第三百七十七條規定，上訴於第三審法院，非以判
決違背法令為理由，不得為之。是提起第三審上訴，應以原判決
違背法令為理由，係屬法定要件。如果上訴理由書狀並未依據卷
內訴訟資料，具體指摘原判決不適用何種法則或如何適用不當，
或所指摘原判決違法情事，顯與法律規定得為第三審上訴理由之
違法情形，不相適合時，均應認其上訴為違背法律上之程式，予
以駁回。本件原判決以檢察官公訴意旨略以：被告甲○○明知告
訴人曾朱竹子於民國八十八年一月三十日下午一時許，並未在桃
園縣中壢市○○路之新明市場內，與其夫曾仁灶、其子曾錦源共
同基於傷害被告之犯意聯絡，分持石頭、木棍及鐵條毆打被告，
並致其受有頭部、臉部、後腰部、前胸、前腹、左手、右手、左
肢及右肢多處挫、擦傷及瘀血等傷害，竟意圖使曾朱竹子受刑事
處分，以前揭不實之事實，訴由桃園縣警察局中壢分局向台灣桃
園地方法院檢察署報告偵辦，並經台灣桃園地方法院檢察署以八
十八年度偵字第一三０四五號傷害案件進行偵查，嗣曾朱竹子因
罪嫌不足而為不起訴處分，因認被告涉犯刑法第一百六十九條第
一項之誣告罪嫌云云。惟經審理結果，認為不能證明被告犯罪，
因而撤銷第一審之科刑判決，改判諭知被告無罪。業已依據卷內
資料詳予說明。從形式上觀察，原判決並無違背法令之情形存在
。檢察官上訴意旨略稱：依本件上訴字第二四九八號卷第一二五
頁所載審判筆錄，訊問證人蔡馬錦雀有無看到曾錦源拿鐵管或沒
拿鐵管打被告時，答稱：曾錦源打被告的水果（攤）；有四、五
人打被告，證人沒有看到，但是曾仁灶打被告，證人有看到。乃
原判決誤以：且被告與曾仁灶第一次互毆後，復與曾仁灶發生第
二次衝突時，被告始遭五個人毆打，其中一人為曾仁灶，業經證
人蔡馬錦雀於上訴審調查時到庭證述明確云云，顯與卷證事實矛
盾。又被告告訴被害人曾朱竹子之始末，係以：除曾仁灶毆打伊
之外，還有曾仁灶兒子及太太共三人毆打伊；曾仁灶當時手拿石
頭，他兒子手拿鐵條，他太太手拿木棍，三人一起毆打，並未指
訴案發當時，遭五個人毆打，原判決指被告對曾朱竹子提出傷害
之告訴，指訴其於案發時，曾遭五人毆打，尚非虛構云云，顯與
卷證事實不一。另被告既指遭曾朱竹子等三人一起毆打，提出告
訴，案經檢察官分案偵查，證人張震榮到庭結證稱：當時伊在現
場賣水果，突然聽到有人吵架，轉頭過去看到被告與曾仁灶二人
在吵架，沒有人前去勸架；沒有看到曾朱竹子與曾錦源二人在場
。訊問被告對證人所供有何意見時，稱：是證人走了之後，曾朱
竹子、曾錦源才出來打伊，證人沒有看到云云，與其指訴遭曾朱
竹子等三人一起傷害之情節既不一；究係遭曾仁灶、曾朱竹子、
曾錦源三人共同毆打，或遭曾朱竹子等五人毆打，或曾朱竹子、
曾錦源二人第二次毆打，被告前後所供不一，乃原判決竟謂依證
人所供，應係證明被告與曾仁灶二人第一次之衝突，而被告指訴
遭五人毆打，係指第二次之衝突云云，不惟與被告所供上情有間
，且與證人張震榮供證情節矛盾，原審判決有理由不備及理由矛
盾之違背法令云云。經查；按證據之取捨及證據證明力如何，均
屬事實審法院得自由裁量、判斷之職權，苟其此項裁量、判斷，
並不悖乎通常一般之人日常生活經驗之定則或論理法則，又於判
決內論敘其何以作此判斷之心證理由者，即不得任意指摘其為違
法，據為提起第三審上訴之合法理由。本件原判決已敘明，依告
訴人曾朱竹子於第一審指稱：伊先生曾仁灶過來，被告將攤位拉
回去，拉扯中被告打伊先生，伊趕緊打電話給兒子曾錦源，要其
過來將伊先生送醫院。第二次時被告想拿刀子殺伊先生，被告被
五個人打，伊向被告說要告去告。及證人蔡馬錦雀於上訴審證稱
：有看到曾錦源與曾朱竹子到現場，曾錦源拿一尺多直徑約三公
分多之鐵管。當時有兩個人經過伊攤位，亦說那一個那一個，要
打被告等語。是被告於台灣桃園地方法院檢察署八十八年度偵字
第一三０四五號傷害案件，指訴其於案發當時曾遭五人毆打，且
其被毆打時，告訴人、告訴人之夫曾仁灶、子曾錦源均在現場等
情，並非虛構。次觀之上訴意旨所指證人蔡馬錦雀於上訴審之證
詞係證稱：曾仁灶的小孩曾錦源拿一根鐵管打被告的攤位，曾錦
源打被告的水果，有四、五人打被告我沒有看到，但是曾仁灶打
被告我有看到，我有看到曾仁灶的兒子跟他太太到場，曾錦源手
上有拿一尺多直徑約三公分多的鐵管，我有看到，至於他們有沒
有打，混亂中我不知道，因那時正好下雨，我忙著收攤沒有看到
，起先曾仁灶打被告是一點多，混亂打架的時間我那時沒有注意
，鐵管不是拿來當賣水果的燈管，他的攤位本來就有架燈的竹子
，鐵管是他從外面拿進來的，當時有兩個人經過我的攤位說，那
一個那一個，要打被告等語（見上訴卷第一二五頁、第一二六頁
）。綜合證人蔡馬錦雀上開證詞，原判決此部分之論斷並無矛盾
，以此爭執，顯非依據卷內訴訟資料具體指摘之適法上訴第三審
理由。末查，原判決復說明，本件被告與曾仁灶發生衝突前後兩
次，相隔約十分鐘，依證人張震榮前揭證詞，應係敘述被告與曾
仁灶二人第一次之衝突，而被告指訴遭五人毆打，係指第二次發
生之衝突；再依被告受有頭部、臉部、後腰部、前胸、前腹、左
手、右手、左肢及右肢多處挫、擦傷及瘀血等處以觀，被告於案
發當時應非單純僅與曾仁灶互毆，被告所言其曾遭曾仁灶及不詳
姓名男子多人共同毆打等情，應非虛構，至於被告所指毆打之人
數前後說詞不一，非無可能因當時狀況混亂或其他因素所致，均
不足以採為不利於被告之認定。原判決綜合各種證據，以被告對
於其前遭傷害之告訴，因未提出直接證據，證明其告訴屬實，雖
經檢察官為不起訴處分，惟被告之前所提之傷害告訴尚非全然虛
構，因認檢察官所訴各節尚不足以證明被告犯行，就案內有關證
據，本於調查所得心證，分別定其取捨而為事實上之判斷，均已
於理由內詳加說明。並無上訴意旨所指之違背法令。其餘上訴意
旨，無非係對事實審法院採證認事之職權行使及原審已調查、理
由已說明之事項，徒憑己見再為事實上或細節上之爭執，亦非適
法之上訴第三審理由。衡以上述說明，應認其上訴為違背法律上
之程式，予以駁回。
據上論結，應依刑事訴訟法第三百九十五條前段，判決如主文。
中    華    民    國  九十五  年   十二   月  二十二  日
                      最高法院刑事第十庭
                          審判長法官  洪  清  江
                                法官  石  木  欽
                                法官  李  伯  道
                                法官  林  勤  純
                                法官  陳  晴  教
      本件正本證明與原本無異
                                      書  記  官
中    華    民    國  九十六  年    一    月    三    日
                                                      j


司法院資訊處製作；財團法人民間司法改革基金會備份。
